【裁判字號】    98,交聲,2509
【裁判日期】    981111
【裁判案由】    違反道路交通管理處罰條例聲明異議
【裁判全文】
臺灣桃園地方法院交通事件裁定        98年度交聲字第2509號
移送機    關
即原處分機關  交通部公路總局新竹區監理所中壢監理站
異  議  人
即受處分  人  甲○○
上列受處分人因違反道路交通管理處罰條例案件，對於交通部公
路局新竹區監理所中壢監理站所為之壢監裁字第裁53-Z00000000
號處分，聲明異議，本院裁定如下：
    主  文
異議駁回。
    理  由
一、原處分意旨略以：異議人即受處分人甲○○於民國98年5 月
    29日1 時45分許，駕駛車牌號碼5888-PP 號自小客車，行經
    國道一號南向46.8公里處，經警測得其車速為時速177 公里
    ，已超過該處限速100 公里之規定，為警依法舉發，故依道
    路交通管理處罰條例第43條第1 項第2 款、第4 項、第24條
    第1 項第3 款、第63條第1 項第3 款等規定裁處異議人罰鍰
    新臺幣（下同）8000元，並施以道路交通安全講習及記違規
    點數3 點等語。
二、異議意旨則以：伊是在經過測速器後，才超車超過前面的一
    輛慢車，超車後5 秒伊看見警車，再過約30秒至1 分鐘後警
    車隨即靠近，示意停車，員警告知其車速為時速177 公里，
    其嚇了一跳，本人開的車係mini cooper 1600c.c.，剛才的
    距離那麼短，本人的車子怎麼可能有上開時速，警方測速常
    常出錯，常常寄給民眾超過300 公里時速的罰單，伊真的不
    能接受云云。
三、按「汽車駕駛人，駕駛汽車有下列情形之一者，處新臺幣六
    千元以上二萬四千元以下罰鍰，並當場禁止其駕駛：…二、
    行車速度，超過規定之最高時速六十公里以上。」、「汽車
    駕駛人違反第一項、第三項規定者，應接受道路交通安全講
    習…」，「汽車駕駛人，有下列情形之一者，應接受道路交
    通安全講習：…三、有第四十三條規定之情形。」，「汽車
    駕駛人有下列各款所列條款之一者，除依原條款處罰鍰外，
    並予記點：…三、有第四十三條、第五十三條或第五十四條
    情形之一者，各記違規點數三點。」道路交通管理處罰條例
    第43條第1 項2 款、第4 項、第24條第1 項第3 款、第63
    條第1 項第3 款分別定有明文。
四、異議人雖以前揭情詞質疑原處分機關之裁決處分，然查：
  (一)目前我國警察取締超速駕駛之科學儀器可區分為二類，一為
    定點設置之固定式測速照相設備（包含有雷達、雷射與感應
    線圈等）（然感應線圈因尚未有國家檢驗標準，目前已暫停
    使用），一為手持或車裝流動測速儀器（發射兩條雷射光束
    計算目標車輛之進、出場時間）。後者又可分為二種，一為
    定置路旁附有照相機之固定雷射測速儀器，另一種為警員手
    持雷射測速槍，此或附照相功能或未具照相功能，確認超速
    後當場攔停舉發或逕行舉發。再按度量衡法第5 條規定：「
    為確保交易安全、維護大眾安全健康及環境保護，主管機關
    得就供交易、證明、公務檢測、環境保護、公共安全、醫療
    衛生有關之度量衡器，指定為法定度量器」，故於度量衡器
    檢定檢查辦法第3 條第1 項第7 款即規定公務檢測用雷達測
    速儀及公務檢測用雷射測速儀（光達式）為應經檢定之法定
    度量衡器。同辦法第18 條 亦規定檢定合格在使用中之度量
    衡器，應接受檢定機關（構）之定期或不定期檢查。是經列
    為法定度量器之測速設備裝置，並衡諸上開法令之意旨，與
    大眾有關之公務檢測儀器，理應經由國家專責機關檢定合格
    後加以使用，並定期檢測，方能昭得公信。次查，本件用以
    測速之雷射測速儀，業經經濟部標準檢驗局於97年11月5 日
    檢定合格，有效日期為98年11月30日，此有該局97年11月5
    日雷射測速儀檢定合格證書在卷可憑，是該測速儀之精準度
    毋庸置疑。
  (二)雷射測速儀一次僅能瞄準一個測速目標，偵測時間僅需約0.
    3 秒，而其鎖定車輛後不需校正即可連續紀錄違規超速車輛
    ，若操作之警員測量錯誤，如未取得目標、目標超出測量範
    圍或太近、資料不足、儀器視線被阻擋或目標移出範圍、沒
    有穩定的瞄準目標、因瞄準不良或失去目標等，該雷射測速
    槍之螢幕會分別顯示錯誤之訊息如E01 、E02 、E03 之字樣
    ，根本不會出現「所偵測到的速度」、「所偵測到目標物的
    距離」等資訊，凡此均為本院承辦交通案件之職務上所知事
    項。
  (三)汽車駕駛人之行為當場不能或不宜攔截製單舉發者，經以科
    學儀器取得證據資料證明其行為違規，得逕行舉發，道路交
    通管理處罰條例第7 條之2 第1 項第7 款，亦定有明文。本
    件交通違規事件之舉發，雖未能提出現場超速照片為佐，然
    本件之舉發除係經科學儀器即測速儀取得證明異議人之違規
    證據外，並有執勤員警現場攔停舉發，且經員警現場依據測
    速儀螢幕顯示之內容詳予填載於舉發違反道路交通管理事件
    通知單，並解釋異議人之違規行為之內容，異議人亦自承舉
    發警員在攔停其之車輛後，有向其說明其超速之情形，是以
    ，本件違規證據已可確保。
  (四)本件雷射測速儀器經經濟部標準檢驗局檢定合格，有雷射測
    速儀儀檢定合格證書在卷可參，是本件違規證據之取證標準
    性、正確性無虞。再雖由經濟部標準檢驗局檢定合格之雷射
    測速儀，其偵測速率之誤差，於時速150 公里以下時為不大
    於1 公里，於時速150 公里以上時不大於2 公里等情，為法
    院職務上已知之事項，且經濟部標準檢驗局亦訂定公告「雷
    射測速儀檢定檢查技術規範」可參，是本件雷射測速儀偵測
    速率，依上揭所述，雖容有誤差，然本件異議人所駕上開車
    輛，經該雷射測速儀器測得時速為177 公里，經加入該雷達
    測速儀器之誤差值正負2 公里，則異議人案發時之車速為時
    速175 公里至179 公里，仍超過最高速限之時速60公里以上
    。
  (五)雷射測速儀在測距過近或過遠而無法測速之情形下，固然會
    在螢幕上顯現錯誤之英文符號或代碼，然此係指雷射測速儀
    最近及最遠之測距，欲正確測得車輛之車速，仍須在有效之
    測距內，蓋雷射光波的寬度會隨距離的大小有所變化，距離
    越遠，光波愈大，難免會偵測到旁邊車輛，而產生非目標車
    輛之車速之誤差。雷射光波0 到100 公尺，其光波的波寬約
    30公分，0 到400 公尺，也就是距離400 公尺點的光波波寬
    是120 公分大小，足夠容納1 輛車的車寬，而自小客車的平
    均車寬是1.5 公尺，是測距為400 公尺時，仍不會測到目標
    車輛旁邊車輛之車速，若光波的波寬超過120 公分，即測距
    在400 公尺以上，即有可能會偵測到目標車輛旁邊車輛之車
    速，然舉發員警測速時，若僅目標車輛通過，而無其他來車
    ，則當然另當別論。再者，雷射測速儀儘管有不同廠牌及不
    同型式，然其有效測距均可至少達400 公尺左右，其原理即
    如上述，凡此亦均為本院承辦交通案件之職務上所知事項。
    依卷附舉發違反道路交通管理事件通知單可知，本件測距為
    309 公尺，仍在有效測距範圍內，至為灼然。況本件舉發時
    間為凌晨1 時45分許，該時舉發路段之車流量較諸白晝及上
    下班時間為少，則本件舉發員警益無偵測到目標車輛即異議
    人所駕車輛之旁邊車輛之車速之可能。
五、綜上，本件異議人在高速公路超速行駛之事實，堪信為真。
    是以原處分機關依道路交通管理處罰條例第43條第1 項2 款
    、第4 項、第24條第1 項第3 款、第63條第1 項第3 款、違
    反道路交通管理事件統一裁罰基準表之規定，裁處異議人罰
    鍰新台幣8000元，並施以道路交通安全講習及記違規點數3
    點，核無違誤。從而，本件異議為無理由，應予駁回。
六、據上論斷，應依道路交通案件處理辦法第19條，裁定如主文
    。
中    華    民    國    98    年    11    月    11    日
                  交通法庭法  官  曾雨明
以上正本證明與原本無異。
如不服本裁定，應於裁定送達後5 日內向本院提出抗告狀。
                          書記官  蘇  萱
中    華    民    國    98    年    11    月    11    日


司法院資訊處製作；財團法人民間司法改革基金會備份。
